【裁判字號】    89,訴易,147
【裁判日期】    891227
【裁判案由】    侵權行為損害賠償
【裁判全文】
臺灣高等法院民事裁定  八十九年度訴易字第一四七號
      原      告  丙○○
      訴訟代理人  陳雲進律師
      被      告  甲○○      住台北市○○路○段二三六號
      被      告  乙○○○○  住台北市○○路○段二三六號
右當事人間侵權行為損害賠償事件，本院裁定如左：
      主      文
原告之訴駁回。
訴訟費用由原告負擔。
      事      實
甲、原告方面：
一、聲明：(一)被告應連帶給付原告新台幣（下同）十九萬六千二百元及自訴狀繕本送
    達翌日起至清償日止按年息百分之五計算之利息。(二)訴訟費用由被告等連帶負擔
    。
二、陳述：
  (一)被告等共同毀損原告牆壁之違法侵權行為（原告施作之水泥，悉數遭被告剷除）
    ，經刑事法院判決損壞器物罪確定，嗣經原告定期催告修復，被告不予置理，因
    被告毀損行為所致原告房屋漏水，自應負侵權行為損害賠償責任。
  (二)被告抗辯原告屋齡已三十餘年，滲水房屋係本身老舊所致，係有利於己之積極事
    實，依舉證責任分配法則，應由被告負舉證責任。
乙、被告方面：
一、聲明：(一)原告之訴駁回。(二)訴訟費用由原告負擔。(三)如受不利判決，請准供擔保
    免為假執行。
二、陳述：
  (一)原告請求損害賠償之原因事實與被告等刑事案件判決有罪之行為無關。此有台灣
    高等法院八十九年度上易字第一四二０號判決記載：「告訴人於八十八年六月二
    十四日所拍攝其室內二、三樓牆壁有水漬、油漆及水泥剝落照片之原因，係八十
    八年四月九日強制拆除上開違建物所致，而非被告等於八十八年五月十二日挖掘
    水泥所造成：：」可稽，原告所主張之損害及被告之行為間無相當因果關係，且
    原告提出之估價單為私文書，被告否認其真正。
  (二)原告主張被告毀損之兩造間八吋牆壁，兩造所有權各有一半，被告並未越界，且
    原告屋齡已三十餘年，滲水房屋係本身老舊所致，與被告等之行為無涉，原告自
    應就其損害之存在，及損害與被告行為兼具有因果關係舉證。
      理      由
一、按因犯罪而受有損害之人，於刑事訴訟程序得附帶提起民事訴訟，對於被告及依
    民法負賠償責任之人，請求回復其損害，此為刑事訴訟法第四百八十七條第一項
    所明定。再按因犯罪而受損害之人，於刑事訴訟程序固得附帶提起民事訴訟，對
    於被告請求回復其損害，但其請求回復之損害，以被訴犯罪事實直接所生之損害
    為限，且應以刑事法院論罪科刑之事實為準，否則縱令得依其他事由，提起民事
    訴訟，亦不得於刑事訴訟程序附帶為此請求。（最高法院六十年台上字第六三三
    號判例、六十年台上字第四五三六號判決、七十一年台抗字第四八二號判決參照
    ）。且其附帶提起之民事訴訟，如不合於上開法條所定之要件者，縱於刑事庭依
    刑事訴訟法第五百零四條第一項將附帶之民事訴訟移送於民事庭後，亦不得將關
    於民事訴訟法之法規，溯及於附帶提起民事訴訟之時，而予以適用，仍應認其起
    訴為不合法（最高法院四十一年台抗字第五八號判例參照）。
二、原告主張其於八十八年五月十二日上午雇請包工以防水劑加水泥方式在被告甲○
    ○房屋二樓樓頂，施作其所有與該屋相鄰之臺北市○○路○段二三四號房屋之水
    泥面及窗戶裂縫之水泥防水工程，經被告以抹刀將牆面及裂縫已經砌平之防水水
    泥挖下，屋頂牆壁施作之水泥，悉數遭被告剷除，毀損原告牆壁，致原告所有之
    房屋漏水，經估價修繕需十九萬六千二百元，為此請求因毀損所生房屋漏水之損
    害賠償云云。然查被告被訴毀損案件，本院八十九年上易字第一四二０號確定刑
    事判決認定：「：：綜上證人等之證詞與告訴人（原告）於偵查中所提當時已經
    施作完成、尚未涸乾之水泥大量散落地面、裸露紅磚已經砌平之照片及原審於八
    十九年二月十六日至現場進行勘驗，發現水泥有重新舖設，該沿屋簷牆面及窗戶
    凹槽部分之水泥均不平整之情形，顯見被告等確有挖掘水泥、損壞已經施作完成
    水泥防水牆面，事後又另為修補等行為。又告訴人自陳其所有上址房屋於八十八
    年五月十二日施作水泥防水工程前，室內二、三樓即有漏水之情形，並另提出其
    於八十八年一月一日所拍攝之照片三張，說明於被告等損壞該經施作完成之水泥
    防水牆面前，其室內二、三樓牆壁粉刷面均完好無缺，足認告訴人於八十八年六
    月二十四日所拍攝其室內二、三樓牆壁有水漬、油漆及水泥剝落照片之原因，係
    八十八年四月九日強制拆除上開違章建築物所致，而非因被告等於八十八年五月
    十二日挖掘水泥所造成。」。則本件被告被訴毀損罪事實所生之損害，應係被挖
    掘之防水水泥損失，原告所有房屋漏水非屬被訴犯罪事實直接損害。再者，原告
    於刑事案件中自陳其所有上址房屋於八十八年五月十二日施作水泥防水工程前，
    室內二、三樓即有漏水之情形，並提出所拍攝其室內二、三樓牆壁有水漬、油漆
    及水泥剝落照片，其與本案準備程序所提出之照片相仿，原告既已自陳於被告侵
    權行為前已有漏水現象，則該損害亦與確定刑事判決所載毀損行為無因果關係，
    揆諸前開說明，原告不得以附帶民事訴訟請求侵權行為損害賠償，從而其訴難認
    為合法，依法應予駁回。
三、據上論結，原告之訴不合法，爰依民事訴訟法第二百四十九條第一項第六款、第
    九十五條、第七十八條，裁定如主文。
中      華      民      國    八十九    年     十二     月    二十七    日
                                臺灣高等法院民事第十二庭
                                    審判長法  官  林  丁  寶
                                          法  官  林  恩  山
                                          法  官  蔡 翁金 針
右正本係照原本作成。
不得抗告。
中      華      民      國    八十九    年    十二      月    二十八    日
                                          書記官  徐  淑  琴


司法院資訊處製作；財團法人民間司法改革基金會備份。
